【裁判字號】    97,中簡上,931
【裁判日期】    971231
【裁判案由】    詐欺
【裁判全文】
臺灣臺中地方法院刑事判決           97年度中簡上字第931號
上  訴  人
即  被  告  乙○○
上列上訴人因詐欺案件，不服本院臺中簡易庭97年度中簡字第27
69號中華民國97年8月26日第一審簡易判決（聲請簡易處刑案號
：臺灣臺中地方法院檢察署97年度偵字第15760號），提起上訴
，本院管轄之第二審合議庭判決如下：
    主    文
上訴駁回。
    犯罪事實及理由
一、本案經本院合議庭審理結果，認第一審簡易判決除犯罪事實
    欄關於「詐欺集團成員」均應補充為「詐欺集團成年成員」
    ，及證據部分應加列「中華郵政股份有限公司儲匯處函附之
    被告乙○○所開設帳號00000000000000號帳
    戶之客戶歷史交易清單」外，其餘之認事用法、證據採認及
    量刑均無不當，應予維持，並引用第一審判決書記載之事實
    、證據及理由（如附件）。
二、上訴人即被告乙○○（下稱被告）上訴意旨雖謂：伊在臺中
    中清路郵局開設局號0000000、帳號0000000
    號帳戶之存摺、印章、提款卡及密碼因放置在機車置物箱內
    ，於九十七年一月七日至同年三月三十一日間遭不明人士盜
    取，並非伊提供予他人使用，且原審量刑過重云云，並請求
    傳喚證人丁○○到庭作證。但查：
（一）存摺、提款卡、密碼及印章均為關係個人理財之重要工具
      ，一般人皆會妥善保管，而該等專有物品如落入不明人士
      手中，極易被利用為與財產有關之犯罪工具，此又係具備
      一般生活智識者皆能體察之常識；參以邇來犯罪人使用他
      人帳戶作為指示被害人匯款工具之犯罪類型層出不窮，並
      廣經媒體披載，凡對社會動態尚非全然不予關注者均能知
      曉。被告既係三十三歲之成年人，高職畢業，從事工職，
      ，顯見具備一般之生活智識，對於前述任意提供帳戶易成
      為詐欺集團匯款工具之社會常識，即難諉稱不知。
（二）又目前詐欺集團蒐購或使用人頭帳戶做為出入帳戶，並以
      提款卡提領犯罪所得，以逃避檢警之追緝，乃眾所周知之
      事實，社會上一般人防詐之意識高漲，想要從事詐騙者必
      使出相當方法，始能有所得，犯罪者自不可能將費盡心力
      才詐得之金錢，存入自己無法確實掌控之帳戶內，否則將
      無法確保該帳戶名義人不會在受騙者匯入款項後，突然將
      該帳戶或提款卡掛失凍結或變更印鑑、密碼，致使犯罪者
      無法從該帳戶內領出犯罪所得，甚至由帳戶名義人將帳戶
      內之款項提領一空之情形發生。是以犯罪者欲以他人帳戶
      供作款項出入之帳戶，當會先徵得帳戶所有人之同意，並
      確知提款卡密碼後，才予使用。在本案中，證人即被害人
      丙○○（下稱證人丙○○）於九十七年三月三十一日被訛
      騙匯款十二萬元至被告開設在臺中中清路郵局帳戶後，詐
      騙者隨即於同日以提款卡提領十萬元（另二萬元係因郵局
      承辦人員發覺有異而凍結，始未被領取），有該帳戶之客
      戶歷史交易清單在卷可憑，被告又未能就詐騙者何以膽敢
      放心使用該帳戶一節，為任何合理之說明，衡諸前述事理
      常情，堪認詐騙者向證人丙○○行騙之際，對於被告上開
      臺中中清路郵局帳戶並不會遭被告終止或掛失止付，應有
      十足之把握。而行騙者之前開確信，在被告辯稱：上開帳
      戶資料係遭人竊取之情形，絕不可能發生。蓋一般人若發
      現帳戶資料遺失，立即辦理掛失止付手續，乃係常態，詐
      欺集團豈有可能在花費大量人力、物力、時間詐得被害人
      之信任後，卻要求被害人匯款至隨時可能因掛失止付而不
      能提領款項、自己無法完全掌控之帳戶內，讓自己能否順
      利領出詐得款項存在極高度的不確定性？是以取得被告上
      開帳戶資料之成年人必係確實徵得被告同意後，始有安心
      指示證人丙○○匯款至該帳戶之可能。再者，被告亦自承
      ：上開帳戶資料係放在機車置物箱內，與機車大鎖放在一
      起，每天騎乘都會打開等語，倘若上開帳戶資料確實係遭
      人竊取，則被告每日既均會打開機車置物箱，應能於上開
      帳戶資料失竊後，立即發現，依正常人之反應，理當立即
      向郵局辦理掛失止付，甚至向警方報案處理。詎被告卻無
      任何處置作為，迨至證人丙○○已依歹徒指示匯款後，歹
      徒在提款時，經郵局承辦人員查覺有異，始將該帳戶凍結
      ，並通知被告，被告之反應顯與常理相悖。從而，被告上
      開帳戶資料應係被告自願且有同意提供給不相識之成年人
      使用之事實，即臻明確。
（三）被告雖聲請傳訊證人丁○○欲佐其說，但證人丁○○並未
      遵期到庭，且被告亦供稱：證人丁○○只能證明有看到伊
      所使用之機車曾被撬開，並未目睹本件帳戶資料被竊之經
      過等語（本院卷第三八頁）。基此，證人丁○○對於被告
      所有之本件帳戶資料究係何時、遭何人以如何之方式竊取
      等節，因未親自見聞，根本無法證明，縱使到庭結證稱：
      被告所使用之機車曾遭人撬開等語，亦無從推認被告所有
      之本件帳戶資料確係遭他人竊取之事實，本院第二審合議
      庭認無再予傳喚或拘提到案，續予調查之必要。據上，被
      告辯稱：伊所有之本件帳戶資料係遭人偷竊云云，全無證
      據可憑，委不可採。
（四）另按今日一般人至郵局或銀行開設帳戶並非難事，如非供
      犯罪之非法使用，衡情，自無置自己名義帳戶不用，而取
      得他人帳戶使用之必要。且金融存款帳戶事關存戶個人財
      產權益之保障，具高度專有性，除非本人或與本人親密關
      係者，難認有何理由可自由流通使用該存摺，一般人皆有
      妥為保管防阻他人任意使用之認識，縱因特殊情況偶有交
      付他人使用之需，亦必然深入瞭解用途後再行提供以使用
      ，方符常情。而該等專有物品如落入不明人士手中，極易
      被利用為與財產有關之犯罪工具，被告對此亦有所認識，
      已詳如前述，竟仍將自己開設在臺中中清路郵局之帳戶存
      摺、提款卡、密碼及印章提供予姓名年籍不詳之成年人，
      容任他人使用，則其主觀上顯具有縱使姓名年籍不詳之成
      年人於取得該帳戶之存摺、提款卡、密碼及印章後，持以
      作為詐欺取財供被害人匯款使用，亦不違背其本意之不確
      定故意至明。惟被告僅係單純提供該帳戶之存摺、提款卡
      及密碼，並未參與訛騙證人丙○○之詐欺取財構成要件行
      為，主觀上僅係基於幫助該犯罪者之意思，應屬無疑。
（五）綜上所述，被告之辯解並不可採，本件事證明確，被告幫
      助詐欺取財之犯行，洵堪認定，原審予以論罪科刑，並無
      違誤。
（六）末按量刑之輕重，係事實審法院得依職權自由裁量之事項
      ，茍已斟酌刑法第五十七條各款所列情狀而未逾越法定刑
      度，則不得遽指為違法（最高法院七十二年台上字第六六
      九六號判例參照）。又刑罰之量定屬法院自由裁量之職權
      行使，但仍應審酌刑法第五十七條所列各款事由及一切情
      狀，為酌量輕重之標準，並非漫無限制，在同一犯罪事實
      與情節，如別無其他加重或減輕之原因，下級法院量定之
      刑，亦無過重或失輕之不當情形，則上級法院對於下級法
      院之職權行使，原則上應予尊重（最高法院八十五年度台
      上字第二四四六號裁判可參）。原審判決之量刑並無不當
      ，且被告亦迄未與證人丙○○達成和解或為任何賠償，又
      無其他得減輕其刑之情狀，被告空言指摘原審量刑過重，
      即無理由。從而，被告上訴理由均非可採，本件上訴為無
      理由，應予駁回。
據上論斷，應依刑事訴訟法第四百五十五條之一第一項、第三項
、第三百六十八條、第三百七十三條，判決如主文。
本案經檢察官甲○○到庭執行職務
中    華    民    國    97    年    12    月    31    日
            刑事第十一庭  審判長法  官  王世華
                                法  官  林慶郎
                                法  官  莊嘉蕙
以上正本證明與原本無異。
本件不得上訴。
                                書記官  魏愛玲
中    華    民    國    97    年    12    月    31    日


司法院資訊處製作；財團法人民間司法改革基金會備份。
